【裁判字號】    90,判,2570
【裁判日期】    901231
【裁判案由】    綜合所得稅
【裁判全文】
最  高  行  政  法  院  判  決                    九十年度判字第二五七○號
    原      告  甲○○
    被      告  財政部臺北市國稅局
    代  表  人  張盛和
右當事人間因綜合所得稅事件，原告不服行政院中華民國八十九年四月十二日台八十
九訴字第一○四六四號再訴願決定，提起行政訴訟。本院判決如左：
    主  文
原告之訴駁回。
訴訟費用由原告負擔。
    事  實
緣原告八十五年度綜合所得稅結算申報，申報綜合所得總額為新台幣（下同）二二五
、八九一元，經被告剔除其申報已成年扶養親屬劉瑞雯及重複列報已由他人申報之扶
養親屬劉佳豪之免稅額一四○、○○○元及購屋借款利息扣除額一九四、九五九元，
並增列租賃所得一九○、八一○元，核定綜合所得總額為四二三、七七一元，淨額為
二四六、六九二元。原告不服，就免稅額、購屋借款利息扣除額及租賃所得部分，申
經復查結果，除准予核減租賃所得一九○、八○一元外，其餘未准變更。原告不服，
訴經財政部訴願決定，將原處分關於免稅額部分撤銷，由被告另為處分外，其餘部分
駁回。原告猶未甘服，全部循序提起行政訴訟。茲摘敘兩造訴辯意旨於次：
原告起訴意旨略謂：一、追認扶養親屬劉佳豪免稅額至其綜合所得淨額為零為止，餘
額部分由其女婿游世明抵用。二、因未達課稅標準，應退還預先扣繳稅款三、六三○
元，並加計利息。三、購屋借款利息二九四、九五九元，依法理，應准予全數扣除。
四、租賃所得依法可扣除修繕費百分之四十三。五、本稅計算錯誤，應予更正。綜上
，請撤銷一再訴願決定及原處分等語。
被告答辯意旨略謂：一、免稅額部分：原告主張追認之免稅額至使其綜合所得淨額為
零為止，餘額部分留由其女婿游世明抵用乙節，經查於法無據。且原告有關免稅額部
分，被告以八十八年十二月十八日財北國稅法字第八八○五一一二四號決定書，追認
免稅額七○、○○○元，原告縱對之有所不服，應依訴願法提起訴願，且重核決定後
綜合所得淨額已為零元，行政院以標的不存在而未予受理其該部分之再訴願，原告對
之提起行政訴訟，亦應不予受理。又原告指稱應加計利息退還乙節，經查被告重核復
查決定追認免稅額後，應退原告稅款三、六三○元，被告業已加計一四四元利息退還
予原告，有八十五年度綜合所得稅重核復查決定應補稅額更正註銷單附原處分卷可稽
。二、購屋借款利息扣除額部分：本件原告當年度購屋借款利息實際發生數雖為二九
四、九五九元，惟依行為時所得稅法第十七條第一項第二款第二目第五小目規定，每
一申報戶每年扣除額以一○○、○○○元為限，原告主張全數扣除，自非法所許。三
、租賃所得部分：原告主張租賃所得依法可扣除修繕費各百分之四十三乙節，經查原
告主張其所有坐落台北市○○○路○段六十八號地下室房屋之租賃所得，被告於復查
階段業以核減租賃所得一九○、八○一元，已如其申報數二○五、二○○元核定，而
其於辦理八十五年度綜合所得稅結算申報時，亦已自租賃收入三六○、○○○元中，
扣除百分之四十三之必要費用及成本。茲原告復主張扣除該數，於法未合，所訴核無
足採。綜上，原處分及訴願、再訴願決定並無違誤，請判決駁回原告之訴等語。
    理  由
按「人民因中央或地方機關之違法行政處分，認為損害其權利，經依訴願法提起再訴
願而不服其決定，．．．得向行政法院提起行政訴訟。」為行政訴訟法第一條第一項
所明定。次按「納稅義務人購買自用住宅，向金融機構借款所支付之利息，其每一申
報戶每年以十萬元為限。但申報有儲蓄投資特別扣除額者，其申報之儲蓄投資特別扣
除金額，應在上項購屋借款利息中減除；納稅義務人依上述購屋借款利息者，以一屋
為限。」為行為時所得稅法第十七條第一項第二款第二目第五小目所明定。另按凡以
財產出租之租金所得，為租賃所得，應併計個人綜合所得總額課徵個人綜合所得稅為
同法第十三條及第十四條第一項第五類所規定。本件原告八十五年度綜合所得稅結算
申報，申報綜合所得總額為二二五、八九一元，經被告剔除其申報已成年扶養親屬劉
瑞雯及重複列報已由他人申報之扶養親屬劉佳豪之免稅額一四○、○○○元及購屋借
款利息扣除額一九四、九五九元，並增列租賃所得一九○、八一○元，核定綜合所得
總額為四二三、七七一元，淨額為二四六、六九二元。原告不服，就免稅額、購屋借
款利息扣除額及租賃所得部分，申經復查結果，除准予核減租賃所得一九○、八○一
元外，其餘未准變更。原告不服，訴經財政部訴願決定，將原處分關於免稅額部分撤
銷，由被告另為處分外，其餘部分駁回。原告猶未甘服，全部循序提起行政訴訟，主
張：被告應追認扶養親屬劉佳豪免稅額至其綜合所得淨額為零為止，餘額部分由其女
婿游世明抵用，又原告因未達課稅標準，應退還預先扣繳稅款三、六三○元，並加計
利息，購屋借款利息二九四、九五九元，依法理，應准予全數扣除，租賃所得依法可
扣除修繕費百分之四十三，本稅計算錯誤，應予更正云云。經查（一）原告主張扶養
其子劉佳豪之免稅額七○、○○○元，被告業依財政部八十八年九月二十九日台財訴
第000000000號訴願決定書之撤銷意旨，重行查核，並以八十八年十二月十
八日財北國稅法字第八八○五一一二四號決定書，追認免稅額七○、○○○元，變更
核定綜合所得淨額為零元。原告對被告重核決定，並未再聲明不服，本部分系爭訴訟
標的顯已確定，且對原告並無不利，再訴願決定以程序不合，為不應受理之決定，揆
諸首引行政訴訟法第一條第一項規定，原告自不得就此部分提起行政訴訟。而原告主
張追認之免稅額至使其綜合所得淨額為零為止，餘額部分留由其女婿游世明抵用乙節
，經查於法無據，且此部分主張未經原告依復查、訴願、再訴願程序，直接於本件行
政訴訟序中主張，均屬不合法，應予駁回。（二）原告指稱應加計利息退還稅款乙節
，經查被告重核復查決定追認免稅額後，應退原告稅款三、六三○元，被告業已加計
一四四元利息退還予原告，有八十五年度綜合所得稅重核復查決定應補稅額更正註銷
單附原處分卷可稽。原告此部分主張已無保護必要，難認有理由。（三）本件原告八
十五年購屋借款利息實際發生數雖為二九四、九五九元，惟依行為時所得稅法第十七
條第一項第二款第二目第五小目規定，每一申報戶每年扣除額以一○○、○○○元為
限，原告主張全數扣除，自非法所許。至原告主張租賃所得依法可扣除修繕費各百分
之四十三乙節，經查原告申報其所有坐落臺北市○○○路○段六十八號地下一樓房屋
租賃所得二○五、二○○元，被告於復查階段業以核減租賃所得一九○、八○一元，
即已如其申報數二○五、二○○元核定，而其於辦理八十五年度綜合所得稅結算申報
時，亦已自租賃收入三六○、○○○元中，扣除百分之四十三之必要費用及成本，茲
原告復主張扣除該數，於法未合，所訴核無足採。此部分被告所為之核定暨一再訴願
決定遞予維持，俱無不合，此部分起訴意旨求為撤銷，非有理由。
據上論結，本件原告之訴為一部分不合法，一部分無理由，爰依行政訴訟法施行法第
二條、行政訴訟法第一百零七條第一項第十款、第九十八條第三項前段，判決如主文
。
中    華    民    國     九十       年    十二        月    三十一      日
                    最 高 行 政 法 院  第 一 庭
                                審 判 長 法  官      黃  綠  星
                                         法  官      高  啟  燦
                                         法  官      蔡  進  田
                                         法  官      黃  璽  君
                                         法  官      廖  宏  明
右  正  本  證  明  與  原  本  無  異
                                         法院書記官  彭  秀  玲
中    華    民    國    九十一      年      一        月      二        日


司法院資訊處製作；財團法人民間司法改革基金會備份。
